臺灣板橋地方法院刑事判決　　　　　　 95年度簡上字第698號
上　訴　人　臺灣板橋地方法院檢察署檢察官
上　訴　人　乙○○
即　被　告
上　訴　人　甲○○
即　被　告
上列上訴人因被告等傷害案件，不服本院民國95年7 月27日95年
度簡字第4134號第一審判決（聲請案號：95年度偵字第11595 號
），提起上訴，本院判決如下：
    主  文
原判決撤銷。
甲○○傷害人之身體，處拘役貳拾伍日，如易科罰金，以銀元
佰元折算壹日。緩刑貳年。
乙○○傷害人之身體，累犯，處拘役肆拾日，如易科罰金，以銀
元佰元折算壹日。
    事  實
一、乙○○有違反麻醉藥品管理條例案件前科，又於民國91年間
    因公共危險案件，經臺灣臺北地方法院於92年11月7 日以92
    年度交訴字第34號就過失傷害罪部分判處拘役50日，就肇事
    逃逸罪部分判處有期徒刑6 月，於92年12月1 日確定，於93
    年2 月6 日易科罰金執行完畢。其於95年4 月8 日中午12時
    45分許，駕駛車牌號碼533-CN號計程車，在臺北縣永和市○
    ○路133 號頂溪國小前，搭載甲○○配偶陳美滿。甲○○因
    懷疑陳美滿與乙○○間有曖昧關係，心生不滿，上前質問，
    且以腳踹乙○○之上開計程車，致該車駕駛座旁車門葉子板
    凹陷（甲○○涉嫌毀損部分，業據乙○○撤回告訴，由檢察
    官為不起訴處分），雙方乃基於傷害之犯意，乙○○持其所
    有拐杖鎖1 把追打甲○○，至臺北縣永和市○○路、保安路
    口時，甲○○則在路旁，撿拾木棍1 支與乙○○互毆，甲○
    ○受有前額撕裂傷，乙○○則受有右側手擦傷、雙膝擦傷、
    右側肘擦傷。
二、案經甲○○、黃康居訴由臺北縣政府警察局永和分局報請臺
    灣板橋地方法院檢察署檢察官偵查後，聲請簡易判決處刑。
    理  由
一、訊據被告黃康居、甲○○就其等於前開時、地，因雙方爭執
    後，各受有傷害乙節，皆不爭執，惟均指摘係對方出手攻擊
    ，而各自出於正當防衛。經查：
  (一)被告等於前述爭執後，被告甲○○受有前額撕裂傷，被告乙
    ○○則受有右側手擦傷、雙膝擦傷、右側肘擦傷，有被告甲
    ○○受傷照片及被告等天主教會耕莘醫院永和分院診斷證明
    書在卷可證。
  (二)按正當防衛係對於現在不正之侵害防衛自己或他人之權利者
    而言；互毆彼此成傷，不能證明何人先行侵害，自不得主張
    正當防衛，此觀諸最高法院17年上字第686號判例意旨即明
    。查被告等雖互指對方先行攻擊自己，乃基於正當防衛阻擋
    云云，然被告乙○○於警詢及偵查中均自承：雙方扭打在一
    起，互打對方頭部乙節（參見偵查卷第5 頁、第19頁）；又
    被告甲○○固辯稱：被告乙○○所受傷勢，係因其持拐杖鎖
    揮打渠時，自己因重心不穩，不慎跌倒2 次所致云云，然此
    業為被告乙○○堅詞否認在卷，並指證該膝傷乃雙方互毆時
    ，其倒地所致，情詞歷歷。稽之上情，被告等之傷勢係肇因
    於雙方互毆無誤，而其等不能證明係何人先行出手侵害，是
    均難主張正當防衛免責。綜上，本件事證業臻明確，被告等
    犯行均堪認定，皆應依法論科。
二、按刑法業於94年2月2日修正公布，並於95年7月1日施行，其
    第2條規定：「行為後法律有變更者，適用行為時之法律。
    但行為後之法律有利於行為人者，適用最有利於行為人之法
    律。」改採從舊從輕原則。準此，行為後法律有變更者，應
    為「從舊從輕」之比較，針對刑法修正變更之部分，自應就
    有利或不利於被告之一切相關情狀，綜其全部罪刑之結果而
    為比較，以定其應適用之法律，且一經定其應適用之法律後
    ，即須整體適用之，除法有明文外，不得任意割裂適用。茲
    就本件新舊法比較結果說明如下：
  (一)刑法分則編各罪所定罰金之貨幣單位原為銀元，依修正前刑
    法第33條第5 款規定，罰金刑為銀元1 元以上，而有關罰金
    與罰金倍數之調整及銀元與新臺幣之折算標準，另有罰金罰
    鍰提高標準條例、現行法規所定貨幣單位折算新臺幣條例規
    定之，除罰金以1 銀元折算3 元新臺幣外，並將72年6 月26
    日以前修正之刑法部分條文罰金數額提高為10倍，其後修正
    者則不再提高倍數，亦即刑法分則各罪罰金數額視上開情形
    分別提高為30倍或3 倍；就刑法第227 條第1 項規定而言，
    其罰金部分之法定刑度為「銀元一千元（即新臺幣三萬元）
    以下，銀元一元（即新臺幣三十元）以上」。而95年7 月1
    日起，新修正刑法第33條第5 款則將罰金刑提高為新臺幣1,
    000 元以上，並以百元計算之，且因同款所定罰金貨幣單位
    已改為新臺幣，乃增訂刑法施行法第1 條之1 規定，將刑法
    分則編各罪所定罰金之貨幣單位亦配合修正為新臺幣，並為
    使刑法分則編各罪所定罰金之最高數額與修正前趨於一致，
    將罰金數額提高為30倍（但72年6 月26日至94年1 月7 日新
    增或修正之條文，就其所定數額提高為3 倍），就刑法第27
    7 條第1 項規定而言，其罰金部分法定刑度已變更為「新臺
    幣三萬元以下，新臺幣一千元以上」，經比較前後規定之刑
    度，應以修正前之規定對被告較為有利。
  (二)新修正同法第47條規定：「受徒刑之執行完畢，或一部之執
    行而赦免後，五年以內故意再犯有期徒刑以上之罪者，為累
    犯，加重本刑至二分之一。第九十八條第二項關於因強制工
    作而免其刑之執行者，於受強制工作處分之執行完畢或一部
    之執行而免除後，五年以內故意再犯有期徒刑以上之罪者，
    以累犯論。」其修正前係規定：「受有期徒刑之執行完畢，
    或受無期徒刑或有期徒刑一部之執行而赦免後，五年以內再
    犯有期徒刑以上之罪者，為累犯，加重本刑至二分之一。」
    惟本件被告不論依該條修正前後，均構成累犯，故此修正對
    被告而言，並無有利或不利可言。
  (三)刑法第41條第1 項前段修正前係規定：「犯最重本刑為五年
    以下有期徒刑以下之刑之罪，而受六個月以下有期徒刑或拘
    役之宣告，因身體、教育、職業、家庭之關係或其他正當事
    由，執行顯有困難者，得以一元以上三元以下折算一日，易
    科罰金。」復依修正前罰金罰鍰提高標準條例第2 條前段（
    現已刪除）規定，就其原定數額提高為100 倍折算1 日，則
    依修正前之易科罰金折算標準，應以銀元300 元折算1 日，
    經折算為新臺幣後，應係以新臺幣900 元折算為1 日。新修
    正刑法第41條第1 項前段則規定：「犯最重本刑為五年以下
    有期徒刑以下之刑之罪，而受六個月以下有期徒刑或拘役之
    宣告者，得以新臺幣一千元、二千元或三千元折算一日，易
    科罰金。」比較此部分修正，以修正前規定有利於被告。
  (四)綜合比較結果，以修正前規定對被告有利，自應整體適用刑
    法修正前之相關規定。
三、核被告等所為，均係犯刑法第277 條第1 項之傷害罪。查被
    告乙○○於91年間因公共危險案件，經臺灣臺北地方法院於
    92 年11 月7 日以92年度交訴字第34號就過失傷害罪部分判
    處拘役50日，就肇事逃逸罪部分判處有期徒刑6 月，於92年
    12月1日 確定，於93年2 月6 日易科罰金執行完畢，有臺灣
    高等法院被告前案紀錄表在卷可稽，其於該案有期徒刑執行
    完畢後5年 內，再犯本件有期徒刑以上之罪，應依修正前同
    法第47 條 規定，論以累犯，並加重其刑。原審判決爰分別
    審酌被告等犯罪動機、目的、手段、次數、對對方造成傷害
    程度、原審被告乙○○坦承犯行、被告甲○○否認犯行等一
    切情狀，量處被告甲○○拘役40日，量處被告乙○○拘役55
    日，並均諭知易科罰金之標準，並認被告乙○○持用以傷害
    被告甲○○之拐杖鎖1 把，平日係供維護車輛安全之用，本
    件係因偶發衝突，而持犯本件之罪，是認無沒收必要，自屬
    有據；又被告等於本院中均執詞否認犯行，而提起上訴，皆
    屬無憑，及檢察官依被告甲○○請求，以渠原審所處刑度，
    認被告乙○○應判處拘役60日等，均非可採。惟原審判決未
    及審酌被告等業於本院審理時達成和解，是被告等依此求為
    減輕其刑，乃有理由，故本院合議庭認即有將原判決撤銷之
    必要，並改判如主文第2 項所示。按刑法規範發生變更時，
    檢討跨越新舊法之適用關係，判斷基準應在其所規範之對象
    ，而非全然繫於行為時與否。宣告緩刑，應就被告有無再犯
    之虞，及能否由於刑罰之宣告而策其自新等，加以審酌，與
    被告之犯罪情節，並無必然關係，最高法院95年台上字第
    4118號判決已有指明，故緩刑之宣告與被告之犯罪行為無涉
    ，職此，緩刑規定之變更，其適用關係乃以案件在裁判時為
    準，並非以行為時為準，最高法院95年5 月23日刑事庭第8
    次會議決議，認縱犯罪在新法施行前，緩刑之宣告，仍應適
    用新法第74條之規定，其理應即在此，附此敘明。查被告甲
    ○○未曾因故意犯罪受有期徒刑以上刑之宣告，復有臺灣高
    等法院被告前案紀錄表得佐，本院信渠本件係因一時憤怒，
    致未熟慮，乃罹刑典，然渠業與被告乙○○達成和解，已如
    前述，故足見渠非無悔意，顯見已知警惕，而無再犯之虞，
    是認其所宣告之刑，以暫不執行為當，併予宣告緩刑2 年，
    以啟自新。
據上論斷，應依刑事訴訟法第369 條第1 項前段、第364 條、第
299 條第1 項前段，新修正刑法第2 條第1 項前段、第277 條第
1 項、修正前刑法第47條、修正前第41條第1 項前段、新修正第
74 條 第1 項第1 款，刑法施行法第1 條之1 ，修正前罰金罰鍰
提高標準條例第2 條，判決如主文。
本案經檢察官馬凱蕙到庭執行職務。
中　　華　　民　　國　　96　　年　　3 　　月　　13　　日
                  刑事第十四庭  審判長法　官  林海祥
                                      法  官  汪怡君
                                      法  官  朱敏賢
以上正本證明與原本無異。
本判決不得上訴。
                                      書記官　郭勝華
中　　華　　民　　國　　96　　年　　3 　　月　　13　　日
附錄本案論罪科刑法條全文：
刑法第277 條
傷害人之身體或健康者，處三年以下有期徒刑、拘役或一千元以
下罰金。
犯前項之罪因而致人於死者，處無期徒刑或七年以上有期徒刑；
致重傷者，處三年以上十年以下有期徒刑。
